【裁判字號】    98,簡,111
【裁判日期】    980728
【裁判案由】    食品衛生管理法
【裁判全文】
高雄高等行政法院簡易判決
                                      98年度簡字第111號
原      告  宏潮企業有限公司
代  表  人  甲○○
被      告  雲林縣政府
代  表  人  乙○○縣長
上列當事人間食品衛生管理法事件，原告不服行政院衛生署中華
民國98年4月7日衛署訴字第0980004932號訴願決定，提起行政訴
訟，本院判決如下：
    主  文
原告之訴駁回。
訴訟費用由原告負擔。
    事實及理由
一、事實概要︰
    緣原告於民國97年7月15日在自由時報第B5版刊登「宏潮養
    生開運極品牛樟芝／冬蟲夏草」產品廣告，內容宣稱「炎炎
    夏日，病毒病菌橫行，與其"祈禱"不如天助自助，喚醒人體
    的自我防禦機能，宏潮養身開運系列產品，幫您抵抗潛在威
    脅‧‧‧。」等詞句，涉及誇大不實、易生誤解，經行政院
    衛生署（下稱衛生署）中醫藥委員會查獲，移送雲林縣衛生
    局查證屬實，被告乃以原告違反食品衛生管理法第19條第1
    項規定，依同法第32條第1項規定，於97年12月15日以府衛
    食字第0977001188號行政處分書，處原告新台幣（下同）4
    萬元罰鍰。原告不服，提起訴願，遭決定駁回，遂提起本件
    行政訴訟。
二、本件原告主張︰原告委託自由時報刊登系爭廣告，廣告內容
    於刊登前已經自由時報業務人員蔡宏興送請雲林縣衛生局同
    意，而該局若無審核權限，自應事先告知，並指導原告向正
    確之權責單位詢問，然該局卻非如此，反而誤導原告可以刊
    登，故原告遵循雲林縣衛生局之同意刊登系爭廣告，應係守
    法行為，果真廣告內容違反規定，被告亦應向雲林縣衛生局
    人員追究責任，而非處罰原告等語。並聲明求為判決：訴願
    決定及原處分均撤銷。
三、被告則以︰本件雲林縣衛生局人員於訪問訴外人蔡宏興時已
    明確告知：「當初蔡先生至局請問該份廣告內容時，本局業
    務並無事先審核食品廣告之權責，是基於輔導民眾之心態，
    並無直接表示該份廣告內容絕對可以，且會告知行政院衛生
    署食品衛生處所核定之詞句．．．，並送蔡先生有關食品廣
    告及標示之宣傳單張，要蔡先生自行參考。」等語，該份訪
    問紀要亦經蔡宏興親閱認為無訛後簽名並蓋手印，且原告是
    從事食品販賣業對該規定應相當明瞭，原告違反食品衛生管
    理法第19條第1項規定事證明確，被告依同法第32條第1項規
    定處罰原告，並無違誤等語，資為抗辯。並聲明求為判決駁
    回原告之訴。
四、本件如事實概要欄所載之事實，業經兩造分別具狀陳述在卷
    ，並有衛生署97年9月1日衛署食字第0970406742號函、平面
    媒體廣告監視紀錄、報紙廣告、被告97年12月15日府衛食字
    第0977001188號處分書、訪問紀要等附於原處分卷及本院卷
    可稽，自堪信實。經查：
（一）按「對於食品、食品添加物或食品用洗潔劑所為之標示、
      宣傳或廣告，不得有不實、誇張或易生誤解之情形。」「
      違反第19條第1項．．．規定者，處新臺幣4萬元以上20萬
      元以下罰鍰；．．．。」分別為食品衛生管理法第19條第
      1項及第32條第1項前段所明定。又衛生署於94年3月31日
      以衛署食字第0940402395號公告修訂之「食品廣告標示詞
      句涉及誇張易生誤解或醫療效能之認定表」規定略以：「
      總說明：．．．四、各級衛生機關對於可能涉嫌違規之產
      品，應視個案所傳達消費者訊息之整體表現，包括文字敘
      述、產品品名、圖案、符號等，綜合研判，切勿咬文嚼字
      ，以達毋枉毋縱之管理目標。．．．壹、不得宣稱之詞句
      敘述：一、詞句涉及醫療效能：(一)宣稱預防、改善、減輕
      、診斷或治療疾病或特定生理情形：．．．。(二)宣稱減輕
      或降低導致疾病有關之體內成分：．．．。(三)宣稱產品對
      疾病及疾病症候群或症狀有效：．．．。二、詞句未涉及
      醫療效能但涉及誇張或易生誤解：(一)涉及生理功能者：例
      句：增強抵抗力。強化細胞功能．．．。(二)未涉及中藥材
      效能而涉及五官臟器者：例句：保護眼睛。增加血管彈性
      ．．．。」核此認定表乃衛生署本於職權，為執行食品衛
      生管理法第19條第1項所為協助下級機關認定事實及適用
      法律之行政規則，核與上揭法律規定無違，自得適用。
（二）查原告為行銷販售「宏潮養生開運極品牛樟芝／冬蟲夏草
      」食品，於97年7月15日在自由時報第B5版刊登買2送1之
      廣告，內容宣稱「炎炎夏日，病毒病菌橫行，與其"祈禱"
      不如天助自助，喚醒人體的自我防禦機能，宏潮養身開運
      系列產品，幫您抵抗潛在威脅．．．。」等詞句，為兩造
      所不爭，並有該份廣告影本附本院卷（第45頁）可稽。就
      原告刊登上開廣告內容整體觀察，顯係在營造服用原告販
      售之牛樟芝及冬蟲夏草得使身體具有防禦夏日之病毒與病
      菌機能之效果，足以誤導一般閱聽大眾，核有涉及誇張、
      易生誤解之情事甚明。又系爭廣告內容刊登有品名、廠商
      名稱、地址、經銷商、公司電話等，顯係藉傳遞訊息以招
      徠消費者循線購買的消費行為，是被告依系爭廣告內容整
      體表現，參酌食品廣告標示詞句涉及誇張易生誤解或醫療
      效能之認定表規定意旨，認定系爭廣告違反食品衛生管理
      法第19條第1項規定，並無違誤。
（三）原告雖稱其委託自由時報刊登系爭廣告時，該報社業務人
      員蔡宏興已先將廣告內容提請雲林縣衛生局人員審查同意
      刊登云云。惟查，雲林縣衛生局就此曾於97年9月10日訪
      談訴外人蔡宏興，並於訪談過程中向蔡宏興陳明：「當初
      蔡先生至局請問該份廣告內容時，本局業務並無事先審核
      廣告之權責，是基於輔導民眾之心態，並無直接表示該份
      廣告內容絕對可以，且會告知衛生署食品衛生處所核定之
      詞句，什麼詞句是誇大不實、讓消費者易生誤解，什麼詞
      句是涉及療效，並送蔡先生有關食品廣告及標示之宣傳單
      張，要蔡先生自行參考。」等語後，蔡宏興並無異議，亦
      無補充說明，並經其閱覽全文後簽名捺印確認在案，有該
      份訪問紀要附本院卷（第87頁）可佐。查雲林縣衛生局並
      無為民眾預審廣告內容之業務，其提供衛生署有關認定誇
      大不實、易生誤解廣告詞句之認定標準供自由時報從業人
      員蔡宏興參考，核係一般之民眾服務，難認係許可原告刊
      登上開內容之廣告。原告並無其他佐證，徒執蔡宏興於訴
      願時片面陳稱系爭廣告內容業經雲林縣衛生局審核同意刊
      登之詞，爭執系爭廣告內容既經雲林縣衛生局逐字審核通
      過，則其予以刊登，自屬有據而無違法云云，並無可採。
      再則，原告為系爭廣告之刊登行為人，有注意廣告內容是
      否合法之義務，亦無不能注意情事，然以系爭廣告內容明
      顯涉及誇張、易生誤解情事，原告仍決定加以刊登，其有
      過失，諉無足辭，原告徒以曾向雲林縣衛生局尋求民眾服
      務，圖免卸責，並無可採。本件原告違規事證明確，已如
      上述，被告依法予以裁罰自無不合。
五、綜上所述，原告之主張，並非可採。被告以原告違反食品衛
    生管理法第19條第1項規定，依同法第32條第1項規定，裁處
    原告罰鍰4萬元，核無不合，訴願決定予以維持，亦無違誤
    。原告起訴意旨求為撤銷，為無理由，應予駁回。並不經言
    詞辯論為之。又本件事證已臻明確，兩造其餘主張，核與判
    決之結果無影響，爰不逐一論述，併此敘明。
六、據上論結，本件原告之訴為無理由，依行政訴訟法第98條第
    1項前段、第233條第1項、第236條，判決如主文。
中    華    民    國    98    年     7    月   28     日
             高雄高等行政法院第二庭
                             法  官  簡  慧  娟
以上正本係照原本作成。
如不服本判決，應於送達後20日內，向本院提出上訴狀並表明上
訴理由，如於本判決宣示後送達前提起上訴者，應於判決送達後
20日內補提上訴理由書（須按他造當事人人數附繕本）。
中    華    民    國    98    年     7    月   28     日
                             書記官  涂  瓔  純
附註：
行政訴訟法第235條（第1項、第2項）：
對於適用簡易程序之裁判提起上訴或抗告，須經最高行政法院之
許可。
前項許可，以訴訟事件所涉及之法律見解具有原則性者為限。


司法院資訊處製作；財團法人民間司法改革基金會備份。
